【裁判字號】    99,交聲,3509
【裁判日期】    990930
【裁判案由】    聲明異議
【裁判全文】
臺灣臺中地方法院交通事件裁定      99年度交聲字第3509號
原處分機關  交通部公路總局臺中區監理所豐原監理站
異  議  人
即受處分人  甲○○
上列異議人即受處分人因違反道路交通管理處罰條例案件，對於
交通部公路總局臺中區監理所豐原監理站民國99年9月6日所為之
處分（原處分：豐監稽違字第裁63-HD0000000號裁決書），聲明
異議，本院裁定如下：
    主    文
異議駁回。
    理    由
一、按駕駛人駕駛車輛或行人在道路上，應遵守道路交通標誌、
    標線、號誌之指示、警告、禁制規定，並服從執行交通勤務
    之警察或依法令執行指揮交通及交通稽查任務人員之指揮；
    汽車駕駛人，行經有燈光號誌管制之交岔路口闖紅燈者，處
    新臺幣（下同）1,800元以上5,400元以下罰鍰，並記違規點
    數3點，道路交通管理處罰條例第4條第1項、第53條第1項、
    第63條第1項第3款分別定有明文。又按標誌、標線、號誌之
    設置目的，在於提供車輛駕駛人及行人有關道路路況之警告
    、禁制、指示等資訊，以便利行旅及促進交通安全；號誌係
    以規定之時間上交互更迭之光色訊號，設置於交岔路口或其
    他特殊地點，用以將道路通行權指定給車輛駕駛人與行人，
    管制其行止及轉向之交通管制設施；車輛面對圓形紅燈表示
    禁止通行，不得超越停止線或進入路口，為道路交通標誌標
    線號誌設置規則第2條、第3條及第206條第1項第5 款分別定
    有明文。
二、原處分機關略以：異議人即受處分人甲○○（下稱異議人）
    駕駛車號GKM-306號重型機車，於民國99年6月26日12時33分
    許，在臺中縣潭子鄉○○路○ 段與安和路口處，因行經有燈
    光號誌管制之交岔路口闖紅燈，經臺中縣警察局豐原分局警
    員以中縣警交第HD-0000000號舉發違反道路交通管理事件通
    知單逕行舉發，爰依道路交通管理處罰條例第53條第1 項規
    定，裁處異議人罰鍰1,800元，並記違規點數3點等語。
三、異議意旨略以：伊並未違規，舉發員警沒有提出照片等證據
    就開單，還要伊提出證明才肯撤銷罰單，如果伊提不出證明
    ，是不是只能自認倒楣？又如果伊可以拿出證據，是否可告
    警員毀謗或污告？公家機關官官相護，一定要到不可收拾的
    地步才會認錯，相信此類案件爭議層出不窮，警方理應做好
    完善的處理，此非民眾的責任云云。
四、經查：
(一)異議人於99年6月26日12時33分許，駕駛車號GKM-306號重型
    機車，在臺中縣潭子鄉○○路○ 段與安和路口處，因行經燈
    光號誌管制之交岔路口闖紅燈之違規，遭臺中縣警察局豐原
    分局警員逕行舉發等情，有臺中縣警察局中縣警交第HD-000
    0000號舉發違反道路交通管理事件通知單、臺中縣警察局豐
    原分局99年8 月13日中縣豐警交字第0990007576號函、原處
    分機關豐監稽違字第裁63-HD0000000號裁決書在卷可參，復
    經本院於99年9 月27日傳訊證人即舉發員警林文藝到院具結
    證稱：「（問：當天舉發情形為何？）99年6 月26日在巡邏
    到台中縣中山路三段、安和路口時，當時就發現有一部白色
    重型機車，是一名男子騎乘，車號如同舉發單所載的GKM-30
    6 號，往豐原市方向由南向北闖紅燈，闖中山路三段與安和
    路口交叉路口的號誌，那是一個T 字型路口，本來是要用尾
    隨的方式，看有無適當的地點要攔下舉發，但是因為當時車
    流量比較大，受處分人行駛機車道比較容易前進，我們的巡
    邏車會被前車擋住，因為怕發生危險，所以沒有繼續尾隨，
    才將車牌、車輛顏色、受處分人的性別記下之後，回去開立
    舉發單。」等語（見本院卷第15頁反面）明確，衡諸證人林
    文藝係依法執行公務之人員，與異議人素昧平生，本無任意
    捏造受處分人違規事實舉發之理，亦無甘冒觸犯偽證罪之風
    險及良心上之譴責而設詞誣攀異議人，且核證人林文藝上開
    證詞亦無矛盾與違反常理之處，堪認證人林文藝上開證言，
    應可採信，是以，異議人於上揭時、地駕車行經有燈光號誌
    管制之交岔路口闖紅燈之違規行為，應堪認定。
(二)異議人雖以前揭情詞置辯，惟查：
  1.本件異議人於上開時、地之違規行為，為舉發員警林文藝眼
    見異議人闖紅燈後隨即記下車牌、車輛顏色等資料擎單舉發
    ，業經證人林文藝證述如上，其錯誤、誤認之可能性本屬極
    低，且異議人於上開訊問期日亦到院稱：伊所有機車為白色
    、三陽重型機車，車牌號碼為GKM-306 等語（見本院卷第15
    頁），核與本件舉發通知單所載之車體顏色、型號、車牌號
    碼均屬相符，異議人亦自承本件舉發之違規的路口為平常上
    下班經過的路段，與本件舉發地點亦屬相符，足見本件舉發
    員警並無任何誤認之情事，異議人雖又辯稱當時在家休息云
    云，惟並未提出相關證據以供本院調查，自難遽採。是異議
    人有闖紅燈之違規事實，洵堪認定。
  2.本件舉發案件雖無拍照或錄影可供佐證，惟交通警員製單舉
    發違反道路交通管理處罰條例所列之違規事實，係公務員基
    於職務上權力，依法就特定之具體事件所為具公法上效果之
    單方行政行為，基於公務員為公法上行為具有公信力之原則
    ，該行政處分當可被推定為有效，其據以依法處分之事實亦
    應認定為正確無誤；再依道路交通管理處罰條例科處行政罰
    事件，依據公法爭議之舉證責任分配法則，固應先由行政機
    關就其業已履踐相關正當法律程序，以及人民應受處罰之客
    觀違反法令行為，負證明之責，受處罰人就行政機關已為相
    當證明之前開事項，若主張欠缺主觀歸責條件或為其他抗辯
    ，亦須就其所辯提出反證，而行政機關對於前開應為舉證事
    項，並非不得以執行查察取締勤務人員，依據調查人證之程
    序，使就親歷事實提供不可替代之證明方法，受處罰人就證
    人所述見聞經過之真實性倘有質疑，除依法定交互詢問程序
    加以檢驗外，不得僅因證人之個人身分、地位，或憑已意指
    為必須代以其他特定之證據方法，此在證人業已具結願依偽
    證罰則擔保證言可信之場，尤屬當然；另鑑於交通違規事實
    往往驟然而現、稍縱即逝，若硬性要求舉發警員不分違規情
    節，一律必須預留證據，俾便事後提出供法院審酌，除有現
    實技術可行性之困難外，勢將大幅提高交通管理之行政成本
    ，並嚴重削弱道路交通管理之行政效能，此絕非立法者制定
    道路交通管理法規之本意（臺灣高等法院94年度交抗字第34
    4號、93年度交抗字第873號裁定可資參照）。茲異議人未就
    執勤警員之舉發有誤提出相關積極證據以供調查，本院復查
    無證據足資證明證人有捏造事實違法取締之情事，則執勤警
    員本其維護交通秩序、公眾安全職責所為之舉發，自應受到
    合法、正確之推定。
  3.基上，異議人前開所辯，委無足採。
五、綜上所述，異議人行經有燈光號誌之交岔路口闖紅燈之違規
    行為，事證明確，原處分機關依道路交通管理處罰條例第53
    條第1 項、第63條第1項第3款及道路交通管理事件統一裁罰
    基準表，裁處異議人1,800元，並記違規點數3點，核無違誤
    ，是異議人異議為無理由，應予駁回。
據上論斷，應依道路交通管理處罰條例第87條第2 項，道路交通
案件處理辦法第19條，裁定如主文。
中    華    民    國    99    年    9     月    30    日
                  交通法庭    法  官  潘曉玫
以上正本證明與原本無異。
如不服本裁定，應於收受送達後5日內向本院提出抗告狀。（應
附繕本）
                              書記官  張齡方
中    華    民    國    99    年    9     月    30    日

司法院資訊處製作；財團法人民間司法改革基金會備份。
